【裁判字號】    90,上更(一),256
【裁判日期】    900925
【裁判案由】    偽造文書
【裁判全文】
臺灣高等法院臺中分院刑事判決          民國九十年度上更(一)字第二五六號
    上  訴  人
    即  被  告  甲○○
    選任辯護人  黃嘉明
右上訴人因偽造文書案件，不服臺灣臺中地方法院中華民國八十七年十二月二十四日
第一審判決（民國八十七年度訴字第二四八九號，起訴案號：臺灣臺中地方法院檢察
署民國八十七年度偵字第二一四二０號），提起上訴，經判決後，由最高法院發回更
審，本院判決如左：
    主    文
原判決撤銷。
甲○○無罪。
    理    由
一、公訴意旨略以：被告甲○○明知其未得其前妻丙○○之授權及同意，竟擅自偽刻
    「丙○○」之印章後，於民國（下同）八十六年四月二日，在臺中市○○路二八
    四號楊梅香所經營之證業代書事務所內，在買賣契約書上偽造「丙○○」之署名
    ，蓋上丙○○之印章，向不知情之曹哲魁購買門牌號碼台中市○○路十二巷二六
    弄二四之八號房屋及基地，價金新台幣三百五十萬元，而偽造私文書並行使之，
    足生損害於丙○○。嗣因買賣契約發生糾紛，未能辦妥登記，甲○○乃向本署提
    出詐欺告訴後，為檢察官查悉上情，因認被告有犯刑法第二百十條、第二百十六
    條行使偽造私文書之罪嫌云云。
二、按犯罪事實應依證據認定之，無證據不得推定其犯罪事實，刑事訴訟法第一百五
    十四條定有明文。又按所謂認定犯罪事實之證據，係指足以認定被告確有犯罪行
    為之積極證據而言，該項證據自須適合於被告犯罪事實之認定，始得採為斷罪之
    資料；又事實之認定，應憑證據，如未能發現相當確實證據，或證據不足以證明
    ，自不能以推測或擬制之方法，以為裁判之基礎，最高法院二十九年上字第三一
    ０五號、四十年台上字第八六號判例著有明文。又按告訴人之告訴，係以被告受
    刑事訴追為目的，是其陳述是否與事實相符，自應調查其他證據以資審認；又事
    實審法院對於證據之取捨，依法雖有自由判斷之權，然積極證據不足證明犯罪事
    實時，被告之抗辯或反證縱屬虛偽，仍不能以此資為積極證據應予採信之理由，
    最高法院亦著有五十二年台上字第一三００號及三十年上字第四八二號判例可資
    參照。又按認定犯罪事實所憑之證據，無論係直接證據或間接證據，其為訴訟上
    之證明，須於通常一般之人均不致有所懷疑，而得確信其為真實之程度者，始得
    據為有罪之認定，倘其證明尚未達到此一程度，而有合理之懷疑存在，復無其他
    調查途徑可尋，法院即應為無罪之判決，最高法院七十六年台上字第四九八六號
    著有判例。
三、本件公訴人認被告有上開犯罪之嫌疑，係以被告未得丙○○之授權或同意，而以
    丙○○名義，簽訂買賣契約書購買房屋之事實，業據證人丙○○到庭證述明確在
    卷，核與出賣人曹哲魁及證人羅秀菊、楊梅香證述情節相符，復有丙○○之存證
    信函、買賣契約書附卷可稽為其論據。
四、訊據上訴人即被告（下稱被告）甲○○堅決否認涉有右揭偽造文書犯行，並辯稱
    ：「本件係前妻丙○○告訴伊因女兒王姎君精神狀況不好，請求伊幫忙女兒王姎
    君購房地產，印章係丙○○以前交給伊的，本件買賣係經由丙○○之同意及授權
    而以丙○○之名義購買前揭房地。伊與前妻所生之女兒王姎君在草屯精神療養院
    養病，丙○○說王姎君太可憐，沒有保障，要買不動產給她，讓她以後有個地方
    可以住，她在該院養病迄今已四年多，丙○○說要伊買房子，以丙○○之名義登
    記，以後才再登記給王姎君，錢由伊出，人情由丙○○做，此乃伊以丙○○名義
    購買不動產之動機與目的。被告早已與丙○○離婚，苟非受丙○○之要求，豈有
    自己花錢買房屋而登記丙○○名義之理﹖丙○○因與被告離婚，懷恨在心，故意
    為不利於被告之供述，以達報復目的」等語。
五、經查：(一)訊之證人王育能於原審審理時供稱：「丙○○要我轉告甲○○，他們女
    兒精神狀況不太好，是否幫她購個房地產，我有轉告甲○○」等語（見原審卷第
    三十頁），足見被告所稱其係受丙○○之請求而購買本件房地產乙節，並非虛假
    。(二)證人丙○○於本院前審證稱：「我於七十六年左右與被告離婚，我有一個女
    兒王姎君住在草屯療養院，我每一、二個月會打電話詢問被告有無繳納王姎君住
    療養院的伙食費」等語（見本院上訴卷第二十六頁），證人賴阮紅絨於本院前審
    證稱：伊曾借三十五萬元予丙○○之子，嗣後確由被告代償云云（見本院上訴卷
    第四十六頁），有被告所簽發台中市第一信用合作社、八十六年九月九日期、面
    額三十五萬元之支票影本一張附卷可稽（見上訴卷第五十一頁），又王姎君之父
    母為甲○○、王丙○○，其於八十五年二月九日患精神分裂病，有行政院衛生署
    草屯療養院函及診斷證明書各一份在卷可稽，而本案購屋之日期係八十六年四月
    二日，可見被告雖已與丙○○離婚，惟雙方之關係並非完全斷絕，被告當有可能
    應丙○○之請求而購買房屋。又證人丙○○與被告離婚多年，彼此感情不睦，又
    因本件房屋買賣發生糾紛，該證人為避免涉訟，自難期該證人為真實之供述。(三)
    證人曹哲魁、羅秀菊、楊梅香所為之證言，均僅能證明本件房地買賣係由被告以
    丙○○之名義購買，又存證信函及買賣契約書亦無法作為被告犯罪之證據。(四)綜
    上所述，本件買賣係被告經由丙○○之同意及授權而以丙○○之名義購買上開房
    地，該不動產買賣契約書之簽訂、簽署及蓋章均在授權範圍，該契約書之內容既
    非虛偽，則被告所為即不構成偽造私文書罪。又本案事實已臻明確，認無再予傳
    訊丙○○、王月君之必要，附此敘明。(五)此外，又查無其他積極證據足資證明被
    告犯罪之情事，尚難僅憑證人丙○○之指述，遽入被告於罪。揆諸前開說明，既
    無足以證明被告確有犯罪行為之積極證據，就犯罪事實能一一為具體之證明；而
    證人丙○○所為之指述，亦未達到通常一般之人均不致有所懷疑，而得確信其為
    真實之程度，仍有合理之懷疑存在，本院於心證上無從為被告有罪之確信，被告
    之犯罪行為尚屬不能證明。
六、原審未詳予勾稽，即為被告罪刑之諭知，即有未合，被告上訴意旨否認犯罪，執
    此指摘原判決不當，為有理由，應由本院將原判決予以撤銷改判，另為被告無罪
    判決之諭知。
七、被告經合法傳喚，無正當之理由不到庭，爰不待其陳述，逕行判決。
八、據上論斷，應依刑事訴訟法第三百六十九條第一項前段、第三百六十四條、第三
    百七十一條、第三百零一條第一項，判決如主文。
本案經檢察官乙○○到庭執行職務。
中      華      民      國      九十     年       九      月    二十五  日
                                    臺灣高等法院臺中分院刑事第四庭
                                          審判長法  官  洪  耀  宗
                                                法  官  劉  登  俊
                                                法  官  吳  重  政
右正本證明與原本無異。
被告不得上訴。
檢察官得上訴。
如不服本判決應於收受送達後十日內向本院提出上訴書狀，其未敘述上訴之理由者並
得於提起上訴後十日內向本院補提理由書（均須按他造當事人之人數附繕本）。
                  書記官  林  育  德
中      華      民      國      九十     年       九      月    二十六  日
                                                                        Ｉ


司法院資訊處製作；財團法人民間司法改革基金會備份。
